【裁判字號】    97,易緝,88
【裁判日期】    970321
【裁判案由】    強制
【裁判全文】
臺灣臺中地方法院刑事判決              97年度易緝字第88號
公  訴  人  台灣台中地方法院檢察署檢察官
被      告  甲○○
                    （現在台灣台中監獄執行中）
選任辯護人  吳闖律師
上列被告因強制案件，經檢察官提起公訴（92年度偵字第13847
號），本院合議庭裁定由受命法官獨任進行簡式審判程序，判決
如下：
    主    文
甲○○共同以強暴妨害人行使權利，處拘役伍拾伍日，如易科罰
金，以銀元參佰元即新台幣玖佰元折算壹日。
    犯罪事實
一、甲○○因楊東益以勁榮帳款處理公司之名義與郭秋生、張金
    發訂立委託授權書，受託催討張素雲積欠郭秋生、張金發各
    新台幣七十萬元及三十六萬元之債務，約定由郭秋生、張金
    發提供債權總額百分之四十作為報酬，而受楊東益之邀約，
    於民國92年6月10日7時30分許，隨同楊東益（已結）及另二
    名不詳姓名成年男子，前往台中市○○區○○街19巷與同平
    巷口，等候張素雲之女丙○○，欲透過丙○○促使張素雲出
    面還款。迨於同日8時許，丙○○騎乘機車出現該處時，四
    人即共同基於犯意之聯絡，推由該二名不詳姓名成年男子趨
    前攔阻丙○○去路，將丙○○從機車拉下，使丙○○跌倒在
    地，受有右前臂二處擦挫傷、右肩及手臂疼痛之傷害（傷害
    部分業據丙○○於偵查中撤回告訴），並拔去丙○○之機車
    鑰匙，甲○○、楊東益則自機車後方圍住丙○○，不讓丙○
    ○離開，妨害丙○○騎乘機車行駛之權利。幸丙○○機警，
    快速逃至附近人多之寺廟向警方報案，始為警循線查獲。
二、案經丙○○訴由台中市警察局第五分局報請台灣台中地方法
    院檢察署檢察官偵查起訴。
    理    由
一、本件被告甲○○所犯係死刑、無期徒刑、最輕本刑為三年以
    上有期徒刑以外之罪，其於準備程序中就被訴事實為有罪之
    陳述，經告知簡式審判程序之旨，並聽取公訴人、被告、辯
    護人之意見後，本院合議庭認為適宜而裁定由受命法官獨任
    進行簡式審判程序。又公訴人、被告、辯護人對告訴人丙○
    ○、證人張素雲於警詢、偵查中之供述，暨卷附診斷證明書
    及委託授權書、民事裁定、互助會簿、本票影本皆不爭執，
    且依刑事訴訟法第173條之2之規定，簡式審判程序之證據調
    查，不受刑事訴訟法第159條第1項、第161條之2、第161條
    之3、第163條之1及第164條至170條規定之限制，本院因認
    上開供述內容及書面資料均得作為證據使用，先予說明。
二、上揭犯罪事實，業據被告甲○○坦承不諱，核與告訴人丙○
    ○、證人張素雲於警詢、偵查中指述之情節相符，並有顯示
    告訴人丙○○受傷情形之診斷證明書及郭秋生、張金發簽立
    之委託授權書暨本院民事裁定、互助會簿、本票影本在卷可
    稽，足徵被告之自白與事實相符，本件事證明確，被告犯行
    已堪認定。
三、核被告所為，係犯刑法第304條第1項之強制罪。被告與楊東
    益及另二名不詳姓名成年男子間，有犯意聯絡及行為分擔，
    為共同正犯。爰審酌被告於本件行為之前並無任何前科紀錄
    ，因受邀催討債務，當街以強暴手段攔阻告訴人丙○○，雖
    有可議，但事後已坦承上情，態度尚佳，且告訴人受傷程度
    非重，已於偵查中撤回傷害部分之告訴等一切情狀，處以如
    主文所示之刑，並諭知易科罰金之折算標準。
四、被告行為後，刑法第41條第1項前段「犯最重本刑為五年以
    下有期徒刑以下之刑之罪，而受六個月以下有期徒刑或拘役
    之宣告者，因身體、教育、職業、家庭之關係或其他正當事
    由，執行顯有困難者，得以一元以上三元以下折算一日，易
    科罰金」，並適用修正前罰金罰鍰提高標準條例第二條（現
    已刪除）之規定，業經公布修正為「犯最重本刑為五年以下
    有期徒刑以下之刑之罪，而受六個月以下有期徒刑或拘役之
    宣告者，得以新台幣一千元、二千元或三千元折算一日，易
    科罰金」，自95年7月1日施行。依同時修正施行之刑法第2
    條第1項「行為後法律有變更者，適用行為時之法律。但行
    為後之法律有利於行為人者，適用最有利於行為人之法律」
    規定（本條項規定乃與刑法第一條罪刑法定主義契合，而貫
    徹法律禁止溯及既往原則，係規範行為後法律變更所生新舊
    法律比較適用之準據法，本身尚無比較新舊法之問題，應一
    律適用裁判時之現行法），比較修正前後刑法第41條第1項
    前段之規定，修正後之規定，並未較有利於被告，故本件應
    適用被告行為時即修正前刑法第41條第1項前段之規定，諭
    知其易科罰金之折算標準，即應以銀元三百元折算一日，經
    折算為新台幣後，應以新台幣九百元折算一日。又刑法第30
    4條第1項之強制罪，其法定罰金刑為銀元三百元以下，原適
    用修正施行前刑法第33條第5款「主刑之種類如左：五、罰
    金：一元以上」及罰金罰鍰提高標準條例第1條前段規定之
    結果，該罪所得科處之法定罰金刑最高為銀元三千元（即新
    台幣九千元），最低為銀元十元（即新台幣三十元）。而依
    刑法施行法所增訂第1條之1「中華民國九十四年一月七日刑
    法修正施行後，刑法分則編所定罰金之貨幣單位為新台幣。
    九十四年一月七日刑法修正時，刑法分則編未修正之條文定
    有罰金者，自九十四年一月七日刑法修正施行後，就其所定
    數額提高為三十倍。但七十二年六月二十六日至九十四年一
    月七日新增或修正之條文，就其所定數額提高為三倍」，及
    修正施行後刑法第33條第5款「主刑之種類如下：五、罰金
    ：新台幣一千元以上，以百元計算之」之規定，該罪所得科
    處之法定罰金刑最高為新台幣九千元，最低為新台幣一千元
    ，比較修正前後有關該罪法定罰金刑之規定，應以被告行為
    時即修正前之規定較有利於被告。另本件被告犯罪時間，雖
    在96年4月24日以前，所宣告之刑亦合於中華民國九十六年
    罪犯減刑條例第2條第1項第3款之規定，惟被告係於該條例
    施行前之92年12月9日經本院發佈通緝，至於97年2月16日始
    為台中市警察局第二分局緝獲（見卷附本院通緝書及台中市
    警察局第二分局通緝案件報告書），其並未於96年12月31日
    以前自動歸案接受審判，依該條例第5條之規定，不得予以
    減刑，併予敘明。
據上論斷，應依刑事訴訟法第273條之1第1項、第299條第1項前
段，刑法第2條第1項前段、第28條、第304條第1項，修正前刑法
第41條第1項前段，罰金罰鍰提高標準條例第1條前段，修正前罰
金罰鍰提高標準條例第2條，現行法規所定貨幣單位折算新台幣
條例第2條，判決如主文。
本案經檢察官乙○○到庭執行職務。
中    華    民    國    97    年     3    月    21    日
                  刑事第五庭    法  官  鍾堯航
上正本證明與原本無異。
如不服本判決，應於收受送達後10日內向本院提出上訴書狀（應
敘述具體理由並附繕本）。
上訴書狀如未敘述理由，應於上訴期間屆滿後20日內補提理由書
於本院。
                                書記官  吳淑願
中    華    民    國    97    年     3    月    21    日
附錄本案論罪科刑法條全文
刑法第304條第1項：
以強暴、脅迫使人行無義務之事，或妨害人行使權利者，處三年
以下有期徒刑、拘役或三百元以下罰金。


司法院資訊處製作；財團法人民間司法改革基金會備份。
